【裁判字號】    99,事聲,7
【裁判日期】    990111
【裁判案由】    聲明異議
【裁判全文】
臺灣高雄地方法院民事裁定               99年度事聲字第7號
異  議  人  甲○○
上列當事人間確定訴訟費用事件，異議人對於中華民國98年12月
15日本院民事庭司法事務官所為98年度司聲字第1744號裁定提出
異議，本院裁定如下：
    主    文
原裁定廢棄。
異議人應向本院繳納之訴訟費用額確定為新台幣壹拾肆萬陸仟貳
佰元，及自本裁定送達翌日即民國九十八年十二月二十二日起至
清償日止，按年息百分之五計算之利息。
  理  由
一、按經准予訴訟救助者，於終局判決確定或訴訟不經裁判而終
    結後，第一審受訴法院應依職權以裁定確定訴訟費用額，向
    應負擔訴訟費用之當事人徵收之，民事訴訟法第114條第1項
    前段定有明文。又訴之變更或追加，其變更或追加後訴訟標
    的之價額超過原訴訟標的之價額者，就其超過部分補徵裁判
    費；於第二審為訴之變更、追加者，其裁判費之徵收，依前
    條第三項規定，並准用前項規定，固為同法第77條之15 第3
    項、第77條之16第2 項所明定，但依同法第77條之2 民事訴
    訟法第77條之2 第1 項規定，以一訴主張數項標的者，其價
    額合併計算之。但所主張之數項標的互相競合或應為選擇者
    ，其訴訟標的價額，應依其中價額最高者定之。故若追加之
    訴符合上開第77條之2 第1 項但書規定者，自僅得就其中一
    訴之價額為核算而不得重複計算。另確定之訴訟費用額，應
    於裁定送達之翌日起，加給按法定利率計算之利息，同法第
    91條第3 項亦定有明文。
二、經查，本件異議人與宋永隆等間請求損害賠償事件，異議人
    於起訴時曾聲請訴訟救助，並經本院以95年度救字第48號裁
    定准許，而該本案訴訟業經本院95年度醫字第17號判決駁回
    異議人之全部請求，並命其負擔訴訟費用，嗣異議人提起部
    分上訴，復經臺灣高等法院高雄分院97年度醫上字第2 號判
    決駁回其上訴及追加之訴，並命其負擔第二審及追加之訴之
    訴訟費用，有各該裁定及判決在卷可稽。
三、而經本院調取上開訴訟全卷查核結果，本件異議人於起訴請
    求宋永隆及沈永訓應連帶給付新台幣（下同）15,242,393元
    之本息，經全部駁回後提起上訴時，原係請求宋永隆及沈永
    訓應連帶給付12,242,393元，上訴後為訴之追加請求被告應
    各給付12,242,393元本息及如其中一人為給付時，另一人即
    免為給付（亦即先主張連帶債務，後主張不真正連帶債務）
    ，則就其請求之依據及訴訟所得之利益而言，應屬數項訴訟
    標的互相競合之情形，亦即計算其訴訟標的價額時，在第二
    審部分應僅計算12,242,393元，而非另行再增加計算追加之
    12,242,393元。就此而言，異議人應向本院繳納者為第一審
    裁判費146,200 元及第二審裁判費179,700 元。又異議人於
    提起第二審上訴時，業已先行繳納179,700 元，有其提出之
    繳款收據在卷可憑，則第二審裁判費部分自不需再為繳納，
    故異議人應繳納之裁判費為第一審之146,200 元。原裁定於
    計算裁判費時，誤將異議人於第二審為訴之追加時之裁判費
    合併計算，且未及審酌異議人已繳納部分，而命異議人繳納
    505,600 元，尚有未洽。異議意旨指摘原裁定在計算上有不
    當及錯誤，求予廢棄，為有理由，應予廢棄，並改裁定如主
    文第二項所示。
四、據上論結：本件異議為有理由，依民事訴訟法第240 條之4
    第3 項前段，裁定如主文。
中    華    民    國    99    年    1     月    11    日
                            民事第七庭
                                法  官  林紀元
以上正本係照原本作成。
如不服本裁定應於送達10日內向本院提出抗告狀，並繳納裁判費
新台幣1,000元。
中    華    民    國    99    年    1     月    11    日
                                書記官  蔡靜雯

司法院資訊處製作；財團法人民間司法改革基金會備份。
